【裁判字號】    90,重訴,147
【裁判日期】    900710
【裁判案由】    清償借款
【裁判全文】
台灣彰化地方法院民事判決  九十年度重訴字第一四七號
    原      告  台灣中小企業銀行股份有限公司
    法定代理人  丁○○
    訴訟代理人  丙○○
    被      告  乙○○
    訴訟代理人  甲○○
    被      告  戊○○○
右當事人間請求清償借款事件，本院判決如左：
    主      文
被告應連帶給付原告新台幣貳仟伍佰參拾肆萬零捌佰捌拾捌元，及如附表所示之利息
、違約金。
訴訟費用由被告連帶負擔。
    事      實
甲、原告方面：
  一、聲明：如主文所示。
  二、陳述：緣訴外人多多塑膠工業股份有限公司（下稱多多公司）邀同被告乙○○
      及訴外人吳漢津、吳漢洋、吳林阿銀、蔡明岳、吳坤堆（已死亡）為連帶保證
      人，於民國八十一年八月二十六日向原告辦理二份中長期貸款契約，額度均為
      新台幣（下同）三千六百萬元，起迄期間均約定至九十一年八月十六日，並約
      定利息按年息百分之九點七五計算（嗣因基本放款利率調整，目前適用利率為
      年息百分之八點九五），按月清償，逾期清償在六個月以內者，按上開利率百
      分之十，超過六個月者，按上開利率百分之二十計付違約金；其後原告先後於
      八十一年八月二十六日撥付三千六百萬元、五十萬元、一千萬元（目前尚積欠
      如附表所示編號１、２、３之本金金額）、於八十二年七月十七日撥付六百萬
      元、七百萬元（目前尚積欠如附表所示編號４、５之本金金額）、於八十三年
      二月二十三日撥付一千二百五十萬元（目前尚積欠如附表所示編號６之本金金
      額）。詎多多塑膠工業股份有限公司於借得上開六筆款項後，其另筆借款一百
      萬元於八十九年七月四日到期，經屢為催討，均不還款，依約其在債權人即原
      告處之所有借款，已喪失期限利益，視為全部到期，另附表所示編號第１至３
      之債務均僅繳息至八十九年六月二十五日、編號４、５之債務均僅繳息至八十
      九年六月十六日、編號６之債務僅繳息至八十九年六月二十二日，共計尚積欠
      原告本金二千五百三十四萬零八百八十八元及約定之利息暨違約金，迄未清償
      ，為此原告依連帶保證契約請求權，請求被告乙○○負連帶清償責任，又被告
      乙○○於七十六年間出具之授信約定書上之乙○○印文，與本件中長期貸款契
      約之乙○○印文相同，被告乙○○至少須負表見代理人之責任；另被告戊○○
      ○為連帶保證人吳坤堆之法定繼承人，依法亦對本案債務負連帶清償之責。
  三、證據：提出戊○○○戶籍謄本一份、吳坤堆除戶戶籍謄本一份、中長期貸款契
      約二份及其動用借據六紙、借款金額一百萬元之借據一份、債權明細表一份、
      吳坤堆繼承系統表一份、乙○○於七十六年十一月十三日及八十二年十二月十
      三日出具之授信約定書各一份為證。
乙、被告乙○○方面：
  一、聲明：駁回原告之訴及訴訟費用由原告負擔。
  二、陳述：被告於八十二年間即至債權人即原告處辦理終止連帶保證責任，並未擔
      任本件款項之保證人，本件契約書中乙○○之印文不是經乙○○同意後所為。
      另原告提出之七十六年之授信約定書上之簽名為被告所親自簽名，但印章不是
      被告所親自去刻的，該印章平常也沒在使用，該印章是放在吳漢津處。
丙、被告戊○○○方面：
    被告戊○○○未於言詞辯期日到場，惟於對支付命令提出異議之書狀中陳稱對支
    付命令之內容不服。
    理      由
一、本件被告戊○○○未於言詞辯論期日到場，核無民事訴訟法第三百八十六條各款
    所列情形，爰依原告之聲請，由其一造辯論而為判決。
二、查本件原告主張訴外人多多公司於八十一年八月二十六日向原告辦理二份中長期
    貸款契約，額度均為三千六百萬元，起迄期間均約定至九十一年八月十六日，並
    約定利息按年息百分之九點七五計算（嗣因基本放款利率調整，目前適用利率為
    年息百分之八點九五），按月清償，逾期清償在六個月以內者，按上開利率百分
    之十，超過六個月者，按上開利率百分之二十計付違約金；其後原告先後於八十
    一年八月二十六日撥付三千六百萬元、五十萬元、一千萬元（目前尚積欠如附表
    所示編號１、２、３之本金金額）、於八十二年七月十七日撥付六百萬元、七百
    萬元（目前尚積欠如附表所示編號４、５之本金金額）、於八十三年二月二十三
    日撥付一千二百五十萬元（目前尚積欠如附表所示編號６之本金金額）。詎多多
    公司於借得上開六筆款項後，其另筆借款一百萬元於八十九年七月四日到期，經
    屢為催討，均不還款，依約其在債權人即原告處之所有借款，已喪失期限利益，
    視為全部到期，另附表所示編號第１至３之債務均僅繳息至八十九年六月二十五
    日、編號４、５之債務均僅繳息至八十九年六月十六日、編號６之債務僅繳息至
    八十九年六月二十二日，共計尚積欠原告本金二千五百三十四萬零八百八十八元
    及約定之利息暨違約金，迄未清償一節，已據其提出中長期貸款契約二份及其動
    用借據六紙、借款金額一百萬元之借據一份、債權明細表一份為證，並經證人即
    多多公司法定代理人吳漢津到庭證述確有簽立上揭中長期貸款契約借款之事實無
    訛，自堪信為真實。
三、次查原告主張被告乙○○同意擔任上揭二份中長期貸款契約連帶保證人一節，固
    據其提出中長期貸款契約二份為證，然為被告乙○○所否認，且觀諸上揭中長期
    貸款契約書上所載之借款人或連帶保證人之姓名、住址均出自同一人之筆跡，復
    顯然與卷附被告乙○○於七十六年間出具之授信約定書所留簽名筆跡有異等情，
    尚難僅憑上揭中長期貸款契約上方蓋有與被告乙○○於七十六年間出具之授信約
    定書所留印文相符之印文，遽認被告乙○○確有同意擔任系爭中長期貸款契約之
    連帶保證人，從而，原告此部分主張，尚難採信。
四、又查原告主張被告乙○○應就上揭二份中長期貸款契約之連帶保證部分負表見代
    理之責任一節，已據其提出於連帶保證人處蓋有乙○○印文之中長期貸款契約二
    份、乙○○於七十六年十一月十三日及八十二年十二月十三日出具之授信約定書
    各一份為證，並經證人吳漢津到庭證稱本件中長期貸款契約中所蓋用乙○○印文
    之印章係被告乙○○交給伊父親吳坤堆保管，再由吳坤堆所蓋用等語，且本件被
    告乙○○自認於七十六年十一月十三日簽立之授信約定書上之乙○○簽名為其所
    親為，亦不否認該簽名下方之乙○○印文之真正，而該七十六年十一月十三日簽
    立之授信約定書上之乙○○印文復與系爭中長期貸款契約中擔任連帶保證人之乙
    ○○印文相符之事實，亦為被告乙○○所不爭執，參以被告乙○○於九十年五月
    十八日言詞辯論時自承將上揭留存印文於七十六年十一月十三日授信約定書上之
    印章放於吳漢津處，以及其後於八十二年十二月十三日特別前往原告處申請變更
    留存於授信約定書之印文、終止連帶保證責任等情，堪信被告乙○○應有將上揭
    留存印文於七十六年十一月十三日授信約定書上之印章交付吳坤堆或吳漢津之行
    為無訛，從而原告此部分之主張，即非無據。
五、再查本件原告主張訴外人吳坤堆為上揭二份中長期貸款契約之連帶保證人，其後
    吳坤堆已於八十二年十二月二十日死亡，被告戊○○○為其法定繼承人一節，已
    據其提出中長期貸款契約二份、戊○○○戶籍謄本一份、吳坤堆除戶戶籍謄本一
    份、吳坤堆繼承系統表一份為證，參以被告戊○○○未於言詞辯期日到場，且僅
    於對支付命令提出異議之書狀中泛稱對支付命令之內容不服，並無任何具體之抗
    辯等情，自堪信原告此部分之主張為真實。
六、按「由自己行為表示以代理權授與他人，或知他人表示為其代理人而不為反對之
    表示者，對於第三人應負授權人之責任。... 」，民法第一百六十九條前段定有
    明文。本件被告乙○○將上揭留存印文於七十六年十一月十三日授信約定書上之
    印章交付吳坤堆或吳漢津之行為，核與上揭由自己行為表示以代理權授與他人之
    要件相符，從而原告主張被告乙○○應負擔表見代理之連帶保證責任，揆諸前揭
    法律規定，自屬有據。
七、復按「繼承自繼承開始時，除本法另有規定外，承受被繼承人財產上之一切權利
    義務。... 」民法第一千一百四十八條前段亦規定甚明。本件訴外人即系爭債務
    連帶保證人吳坤堆業已於八十二年十二月二十日死亡，被告戊○○○係吳坤堆之
    長女，為法定繼承人，且未提出任何限定繼承或拋棄繼承之抗辯，自應承受被繼
    承人財產上之一切權利義務，從而原告主張被告戊○○○依法應負擔因繼承債權
    債務所生之本件連帶保證之責任，揆諸上揭法律規定，亦屬有據。
八、綜上所述，原告依表見代理、連帶保證契約及繼承之法律關係請求被告二人連帶
    給付借款二千五百三十四萬零八百八十八元，及如附表所示之利息、違約金，即
    屬有據，為有理由，應予准許。
九、本件判決之基礎已臻明確，兩造其餘攻擊防禦方法及舉證，核與判決結果不生影
    響，爰不一一論述，併此敘明。
據上論結：原告之訴為有理由，依民事訴訟法第三百八十五條第一項前段、第八十五
條第二項，判決如主文。
中      華      民      國    九十      年      七      月      十      日
                                        臺灣彰化地方法院民事第三庭
~B法      官  李進清
右為正本係照原本作成。
如對本判決上訴須於判決送達後廿日內向本院提出上訴狀
~B法院書記官  謝秋德
中      華      民      國    九十      年      七      月      十一     日


司法院資訊處製作；財團法人民間司法改革基金會備份。
